臺灣臺中地方法院刑事裁定　　　　　　　　　　　　　九十一年度自字第七五號
　　自　訴　人　丙○○
　　被　　　告　甲○○
　　　　　　　　乙○○
右列被告因詐欺案件，經自訴人提起自訴，本院裁定如左：
    主  文
自訴駁回。
    理  由
一、按受命法官於自訴案件第一次審判期日前訊問及調查結果，如認為案件有刑事訴
    訟法第二百五十二條至第二百五十四條之情形者，得以裁定駁回其自訴，刑事訴
    訟法第三百二十六條第三項定有明文。
二、自訴意旨略以：被告甲○○、乙○○原為夫妻（現已離婚），於民國八十五年間
    ，被告甲○○以被告乙○○要開設商行經銷瓦斯防爆器、購買店鋪等理由，陸續
    向自訴人丙○○借款，累計金額達新台幣（下同）三百萬元，嗣於八十七年間，
    被告甲○○在自訴人要求下，簽發面額三百萬元之本票一紙，做為借款憑證，惟
    事後被告二人分文未還，且避不見面，而認被告二人共同涉有刑法第三百三十九
    條第一項詐欺取財罪嫌等語。
三、本件自訴人認被告二人涉有詐欺取財罪嫌，無非以被告甲○○積欠債務三百萬元
    遲未償還為主要論據。訊據被告二人均堅決否認有何自訴人所指犯行，被告甲○
    ○辯稱：伊並無詐騙自訴人錢財之意思，係因經濟困難始無法償還等語；被告乙
    ○○則辯稱：所有的借款都是甲○○借的，與伊無關等語。
四、按犯罪事實應依證據認定之，無證據不得推定其犯罪事實，刑事訴訟法第一百五
    十四條定有明文。又刑法第三百三十九條第一項詐欺取財罪之成立，以意圖為自
    己或第三人不法之所有，以詐術使人將本人或第三人之物交付為要件，所謂以詐
    術使人交付，必須被詐欺人因其詐術而陷於錯誤，若其所用方法，不能認為詐術
    ，亦不致使人陷於錯誤，即不構成該罪。至於債務人於債之關係成立後，如有未
    依債之本旨履行債務之情形，在一般社會經驗上可能之原因甚多，縱令是出於惡
    意不為履行，苟無足以證明債務人在債之關係發生時，自始即具有不法所有意圖
    之積極證據，亦僅能令負民事之債務不履行責任，尚不得據此事後債務不履行之
    客觀事態，逕而推定債務人原先主觀上即具有詐欺之犯意。
五、經查：
  (一)被告乙○○部分
    依自訴人於本院調查時所述：「（被告乙○○有無向你借錢？）沒有，只是甲○
    ○曾以乙○○在外積欠賭債為由向我借錢」、「（被告乙○○行使何詐術？）乙
    ○○沒有行使什麼詐術，他與甲○○是夫妻關係，我告他是想要他們一起來還錢
    」等語，足見本件出面與自訴人交涉借款事宜者，僅被告甲○○一人。被告乙○
    ○就被告甲○○向自訴人借款之行為，既無意思之聯絡或行為之分擔，自難僅以
    被告乙○○與被告甲○○係夫妻關係，逕而推論被告乙○○涉有詐欺取財罪嫌。
  (二)被告張美琴部分
    自訴人所指被告甲○○向其借款三百萬元，事後分文未還等情，業據提出本票影
    本一紙為證，並經被告甲○○供承不諱，堪信為真實，惟此僅足以證明被告甲○
    ○於消費借貸關係成立後，有未依約償還借款之客觀事實，尚無從推斷被告於消
    費借貸關係發生時，主觀上具有不法所有意圖。又依自訴人所撰刑事自訴狀記載
    「自訴人因信任其為做生意正常週轉，均未要求開立借據」及其於本院陳述調查
    時所述：因為伊與甲○○是多年好友的關係，才同意借錢給她等語，足見自訴人
    係因與被告甲○○熟識，基於朋友信任關係，故與被告甲○○成立金錢借貸關係
    ，其中並無牽涉任何被告甲○○施用詐術之行為，且自訴人同意借款予被告甲○
    ○，係本於個人社會經驗及風險評估後所為之判斷，亦無陷於錯誤之情形可言。
    況被告甲○○於本院調查時，均出庭應訊，亦不否認自己積欠自訴人三百萬元債
    務，並已與自訴人達成和解，由被告甲○○按月攤還五萬元，有雙方簽立之和解
    書影本一紙附卷可憑，而自訴人亦表示願意不再追究（自訴人雖表示撤回本件自
    訴，然因詐欺取財罪非告訴乃論之罪，依法不得撤回），益徵被告甲○○並無詐
    騙自訴人之犯意。
六、綜上所述，本件應純屬民事糾紛，與被告二人刑責無涉。此外，復查無其他積極
    證據足資證明被告二人有自訴人所指犯行，本件應屬犯罪嫌疑不足，揆諸首揭說
    明，爰以裁定駁回自訴。
據上論斷，應依刑事訴訟法第三百二十六條第三項、第二百五十二條第十款，裁定如
主文。
中      華      民      國      九十一    年    十一    月    二十九    日
                                臺灣臺中地方法院刑事第四庭
                                    審判長法  官  鄭  文  祺
                                          法  官  張  靜  琪
                                          法  官  羅  智  文
右正本證明與原本無異。
如不服本裁定，應於裁定送達後五日內向本院提出抗告狀。
                                          書記官
中      華      民      國      九十一    年    十二    月      三      日
